【裁判字號】    97,重抗,64
【裁判日期】    980122
【裁判案由】    聲明異議
【裁判全文】
臺灣高等法院臺南分院民事裁定  97年度重抗字第64號
抗  告  人  己○○
            戊○○
相  對  人  丙○○
            乙○○
            丁○○
            甲○○
上列當事人因聲明異議事件，對於中華民國97年10月1日臺灣臺
南地方法院裁定（97年度訴字第1289號）提起抗告，本院裁定如
下：
    主  文
抗告駁回。
抗告訴訟費用由抗告人負擔。
    理  由
一、抗告意旨略以：
    抗告人等2人認為應依法將在途期間併算入不變期間內，故
    異議不變期間應以22天為計算之期間。且抗告人等2人與同
    案被告即吳松竹、林秀萍、林景星3人係共同被告，在債權
    、債務上為無法切割關係，既然吳松竹等3人異議准予，抗
    告人等2人之異議於法定期間應視同有效。又抗告人戊○○
    之送達證書非本人所簽章，何時何日簽收抗告人無法得知，
    且原法院未將公文封註明送達日期，故實際送達日期非抗告
    人所能務實預期，為此，爰提起本件抗告，請求廢棄原裁判
    云云。
二、相對人則以：按支付命令異議之20日係不變期間，此觀民事
    訴訟法第518條即明。而此筆債務並非共同訴訟，並無抗告
    人主張之「無法切割關係」，是抗告人等2人之主張並無依
    據。又抗告人己○○並未如抗告人戊○○主張之非本人簽章
    之情形，而抗告人己○○雖非本人簽章，但依送達之相關規
    定，亦不能推翻前開不變期間之規定，其抗告為無理由，應
    予以駁回等語資為抗辯。
三、按訴訟文書之送達於應受送達人之住居所、事務所或營業所
    行之，如送達於住居所、事務所或營業所，不獲會晤應受送
    達人者，得將文書付與有辨別事理能力之同居人或受僱人，
    此係補充送達性質，故如同居人或受僱人為他造當事人者，
    即不許為補充送達，此觀民事訴訟法第136條第1項本文、第
    137條所明定，區分所有大廈之管理員乃係受全體居住戶所
    雇用，自與本條項所定之受僱人相當（最高法院90年度台抗
    字第50號裁判意旨參照）。復按支付命令須經合法送達債務
    人收受後，債務人未於20日之不變期間內向發支付命令之法
    院提出異議者，其支付命令始與確定判決有同一之效力，並
    發生實質上之確定力及執行力。此觀之民事訴訟法第521條
    自明。該20日之不變期間，應自支付命令送達後起算，如未
    經合法送達，則20日之不變期間無從起算，支付命令不能確
    定。倘支付命令未經合法送達，法院誤認未確定之裁判為確
    定，依聲請付與確定證明書者，不生該裁判已確定之效力（
    最高法院91年度台簡上字第29號判決參照）。又按民事訴訟
    法第56條乃該法第一篇總則第二章第二節共同訴訟之條文，
    同法第519條第1項又有「…視為起訴或……」，第521條「
    ……支付命令與確定判決有同一之效力……」等規定，是該
    第56條於第六篇督促程序，亦應有其適用。至於同法第516
    條第1項規定債務人對於支付命令得不附理由，向發支付命
    令之法院提出異議，其是否基於個人之關係，固欠明瞭，然
    參見最高法院41年度台抗字第10號判決，法院非不得加以調
    查之。本題債權人甲向法院聲請對連帶債務人乙﹑丙發支付
    命令，嗣乙於法定期間內異議，丙未異議，如乙係非基於個
    人之關係而為異議，其效力即應及於連帶債務人丙；反之，
    則否（台灣高等法院暨所屬法院75年法律座談會提案民事類
    第44號研討結果參照）。
四、經查：
    原法院於民國（下同）97年8月7日所發之支付命令（原法院
    96年度促字第66382號），係列抗告人等2人及訴外人吳松竹
    、林秀萍、林景星（下稱吳松竹等3人）為同一債務之債務
    人，嗣抗告人等2人及訴外人吳松竹等3人於97年9月2日具狀
    提出本件異議，有民事聲明異議狀收狀戳章附於原法院可證
    （見原法院97年度訴字第1289號卷第3頁），原法院則以抗
    告人等2人已逾前開異議之法定不變期間而駁回其異議，至
    於訴外人吳松竹等3人之異議為合法而以支付命令之聲請視
    為起訴。查本件支付命令分別於97年8月12日送達正本於抗
    告人己○○本人與戊○○所居住之中正大廈管理員，有送達
    證書2份附於原法院96年度促字第66382號卷足憑（見原法院
    96年度促字第66382號卷第69、71頁），揆諸上揭規定說明
    ，本件支付命令足以發生合法送達之效力。而本件抗告人等
    2人住居所地因與原法院皆同位於台南市，並無扣除在途期
    間之適用，是前述之20日內異議之不變期間，應自97年8月
    13日起算，至97年9月1日即為屆滿，而抗告人等2人於同年9
    月2日始具狀聲明異議，是原法院以抗告人等2人已逾前開異
    議之法定不變期間而駁回其異議，於法並無不合，但依上開
    台灣高等法院暨所屬法院75年法律座談會之結論說明，連帶
    債務人中之一人於法定期間內對支付命令聲明異議，發支付
    命令之法院應審酌其提出異議是否基於個人關係，如連帶債
    務人中之一人係非基於個人之關係而為異議，其效力即應及
    於其他連帶債務人。而本案支付命令所列之債務人即訴外人
    吳松竹等3人與抗告人等2人，其相互間是否成立連帶債務法
    律關係，攸關原法院是否應審酌本件其餘訴外人是否基於個
    人關係而為異議，進而認定其異議之效力是否應及於抗告人
    等2人，是原法院就此未注意查明，即以抗告人等2人已逾異
    議之法定不變期間，而駁回其等之異議，尚有未合，本應由
    本院將原裁定廢棄，發回原法院，另為適法之裁定。惟本件
    廢棄發回原法院後，原法院即使為抗告人等2人為有利之認
    定，使訴外人之提起異議效力及於抗告人等2人，也因訴外
    人吳松竹等3人之異議應以支付命令之聲請視為起訴之案件
    ，已經原法院以相對人未補繳裁判費而裁定駁回其訴確定，
    抗告人等2人應同受原法院確定裁定效力所及，是縱使將原
    裁定廢棄發回原法院另為裁定，亦對抗告人等2人無實益可
    言，故抗告人等2人抗告意旨指摘原裁定不當，求予廢棄，
    為無理由，應予駁回。
五、據上論結，本件抗告為無理由，依強制執行法第30條之1、
    民事訴訟法第495條之1第1項、第449條第2項、第95條、第
    78條、第85條第1項前段，裁定如主文。
中    華    民    國    98    年    1    月    22    日
                  民事第四庭   審判長法  官  王惠一
                                     法  官  王浦傑
                                     法  官  蘇重信
上為正本係照原本作成。
如不服本裁定，僅得於收受本裁定正本送達後10日內以適用法規
顯有錯誤為理由，向本院提出再抗告狀（須附繕本）依法應繳納
抗告費新台幣1千元，並委任律師為訴訟代理人，經本院許可後
始可再抗告於最高法院。
中    華    民    國    98    年    1     月    22    日
                                     書記官  陳嘉琍
【附記】
民事訴訟法第495條之1第2項準用同法第466條之1第1、2項規定
：
(1)對於第二審判決上訴，上訴人應委任律師為訴訟代理人。但上
  訴人或其法定代理人具有律師資格者，不在此限。
(2)上訴人之配偶、三親等內之血親、二親等內之姻親，或上訴人
  為法人、中央或地方機關時，其所屬專任人員具有律師資格並
  經法院認為適當者，亦得為第三審訴訟代理人。
民事訴訟法第466條之2：
  上訴人無資力委任訴訟代理人者，得依訴訟救助之規定，聲請
  第三審法院為之選任律師為其訴訟代理人。


司法院資訊處製作；財團法人民間司法改革基金會備份。
